臺灣高等法院刑事判決
111年度交上易字第294號
上  訴  人  
即  被  告  高明瑞



上列上訴人即被告因過失傷害案件，不服臺灣新北地方法院於中
華民國111年5月26日所為110年度交易字第146號第一審判決（起
訴案號：臺灣新北地方檢察署110年度調偵字第261號），提起上
訴，本院判決如下：
    主  文
上訴駁回。
    事實及理由
一、本案經本院審理結果，認原審以被告高明瑞犯刑法第284條
    前段過失傷害罪之事證明確，並依刑法第62條前段自首規定
    減輕其刑，量處拘役50日及諭知易科罰金之折算標準，認事
    用法均無違誤，量刑亦屬妥適，爰引用原審判決所記載之事
    實、理由及證據(詳附件)。
二、被告上訴意旨略以：其所駕車輛具有自動煞停功能，告訴人
    吳昆晏騎乘之自行車上並無撞擊痕跡或殘留其所駕車輛之車
    體烤漆，可見兩車並未發生碰撞，告訴人係自行跌倒受傷，
    與其無關。又告訴人在事發現場稱遭其撞飛20公尺，顯非事
    實。另本案發生之路口處有工程車臨停遮蔽其視線，無論其
    有無停車，均無法避免幹道用路人突然竄出致生事故之情形
    。再其非無賠償之意，係告訴人請求之金額過高而無法達成
    和解，且其否認過失，並非卸責之詞，不應作為從重量刑之
    理由，告訴人就本案亦有過失等詞。
三、經查：
（一）被告於民國109年3月6日中午11時19分許，駕駛車牌號碼0
      00-0000號（起訴書誤載為「RCT-578號」，應予更正）租
      賃自小客車，沿新北市樹林區復興路199巷往日新街70巷
      方向行駛，行經中興街與日新街70巷之交岔路口（下稱本
      案路口）時，適告訴人騎乘腳踏車沿中興街往育英街方向
      行駛，自被告車輛左側方向行駛通過本案路口，兩車距離
      甚為靠近後，告訴人之人車倒地，因而受有雙側膝部擦傷
      、左側大腿挫傷與右側小腿挫傷之傷害等情，業據被告於
      警詢、檢察事務官詢問及本院審理時坦認無誤【見臺灣新
      北地方檢察署（下稱新北檢）109年度他字第5422號卷（
      下稱他字卷）第25頁、第58頁，本院111年度交上易字第2
      94號卷第147頁至第148頁】，並經證人即告訴人於警詢及
      檢察事務官詢問時證述明確【見他字卷第27頁、第58頁、
      新北檢110年度調偵字第261號卷（下稱調偵卷）第13頁】
      ，復有仁愛醫院診斷證明書、道路交通事故現場圖、道路
      交通事故調查報告表(二)、告訴人傷勢照片、現場照片、
      車損照片、本院就案發現場之路口監視器影像、被告行車
      紀錄器影像之勘驗結果及附件在卷為證（見他字卷第9頁
      、第21頁至第22頁、第24頁、第29頁至第43頁，本院卷第
      65頁至第137頁、第143頁至第145頁、第151頁至第174頁
      ），堪以認定。
（二）被告雖於本院審理時，辯稱告訴人係在事發半年後才去醫
      院驗傷，驗傷所見傷勢與本案無關（見本院卷第194頁）
      。然警方於109年3月6日中午據報到場時，見告訴人膝蓋
      及腿部確有擦傷、破皮流血之受傷情形；嗣告訴人於翌日
      （7日）下午5時24分許，即由家屬陪同至醫院急診，由家
      屬代訴告訴人騎腳踏車被轎車撞傷，現左膝擦傷、右小腿
      腫痛，經醫師進行理學檢查發現告訴人雙膝擦傷、右側小
      腿及左側髖部疼痛，診斷為雙膝擦傷、右側小腿及左側髖
      部挫傷，此有警方在案發現場拍攝之告訴人傷勢照片、仁
      愛醫院111年9月28日仁字第111244號函檢附之告訴人就醫
      病歷影本、就醫處置回覆單附卷可稽（見本院卷第53頁至
      第61頁、第123頁至第127頁）。足見告訴人就醫時間與本
      案發生時間相距非久，且就醫時主訴之受傷原因、受傷位
      置及經醫師檢視之傷勢，俱與警方在案發現場所見告訴人
      受傷情形相符，堪認該等傷勢確係本案事故所造成。被告
      辯稱告訴人係在事發後半年始驗傷等詞，要非有據。
（三）按「停」標字，用以指示車輛至此必須停車再開，道路交
      通標誌標線號誌設置規則第177條已有明訂。又汽車行經
      無號誌之交岔路口，支道車應讓幹道車先行，道路交通安
      全規則第102條第1項第2款定有明文。本案路口為無號誌
      之交岔路口，並在被告駕車行駛之路面設有「停」字，此
      有道路交通事故現場圖、道路交通事故調查報告表（一）
      、本院就被告行車紀錄器錄影畫面之勘驗附件在卷可參（
      見他字卷第22頁、第23頁，本院卷第165頁）。足認被告
      駕車行駛之道路屬於支線道，告訴人行駛之車道屬於幹線
      道，則被告駕車行駛至該路口時，自應依規停車讓幹道車
      先行。又本案發生時天候晴，屬日間自然光線，柏油路面
      乾燥、無缺陷、視距良好，此有道路交通事故調查報告表
      （一）在卷可佐（見他字卷第23頁）；被告復於原審審理
      時，自承其在事故發生前，很早就看到告訴人騎乘腳踏車
      駛來等語（見原審交易卷第41頁）。堪認依當時天候、路
      況及被告駕駛狀況，被告在客觀上並無不能注意依據前開
      規定行駛之情事。惟被告駕車駛入本案路口前，僅在接近
      路口處稍有減速，並未煞停再開，反以相當速度往前駛入
      本案路口；適告訴人騎乘腳踏車駛入該路口，並於被告車
      輛駛入路口時，有將腳踏車車頭往告訴人左側轉向之情形
      ，然因被告車輛仍持續往前行駛，被告車輛之左前車頭終
      與告訴人騎乘腳踏車之右側發生碰撞，告訴人之人車隨即
      往左倒地，業經本院當庭勘驗本案路口監視器影像及被告
      行車紀錄器錄影檔案查明無誤（見本院卷第143頁至第145
      頁、第151頁至第174頁）。足徵被告確有疏未注意在進入
      本案路口前停車再開，並讓幹道車即告訴人騎乘之腳踏車
      先行，即貿然駕車駛入本案路口之過失甚明，且被告上開
      駕駛行為與告訴人受傷結果間，具有相當因果關係一節，
      亦堪認定。
（四）被告雖以前詞指摘原審認事用法不當。然查：
　　1.被告於原審及本院審理時，一再辯稱其所駕車輛具有自動
      煞停功能，且告訴人騎乘之自行車上並無撞擊痕跡或殘留
      其所駕車輛之車體烤漆，當時兩車並未發生碰撞，告訴人
      在事發現場稱遭其撞飛20公尺，顯非事實（見原審交易卷
      第41頁、第90頁，本院卷第142頁、第191頁、第196頁）
      。惟依本院勘驗現場監視器及被告行車紀錄器錄影檔案之
      結果，被告所駕車輛與告訴人騎乘腳踏車間確有發生碰撞
      無誤，已如前述。況被告駕車駛入本案路口時，既未依規
      停車再開，並讓幹道車先行，即貿然駛入路口，致告訴人
      閃避不及而倒地受傷，則被告自應就告訴人受傷結果負擔
      過失傷害責任。至於兩車有無發生碰撞、告訴人在現場有
      無主張遭被告所駕車輛撞飛，均與過失責任有無之認定無
      涉。故被告以前詞作為無需負擔過失責任之理由，當無可
      採。
　　2.本案路口在被告行駛車道旁雖有工程施作，此有現場照片
      可參（見本院卷第73頁至第84頁）。然被告駕車駛入本案
      路口前，仍可清楚看見該路口之行車情形，此有本院就被
      告行車紀錄器錄影檔案之勘驗附件在卷供佐（見本院卷第
      165頁）。又依前所述，被告於原審審理時，自承其在事
      故發生前，很早就看到告訴人等情。堪認當時被告視線未
      遭前述施工情形阻擋。再者，被告既屬支道車，本應依規
      在駛入路口前先行停車，讓幹道車先行，待安全時再行前
      進；然被告竟未依規停車再開，即貿然駕車駛入本案路口
      ，未讓屬於幹道車之告訴人先行，終致本案事故之發生。
      是被告辯稱其視線遭工程車遮蔽，無論其有無停車，均無
      法避免本案事故之發生等詞，亦無足取。　　　
　  3.按宣告刑之輕重屬量刑問題，而量刑之輕重，屬實體法上
      賦予事實審法院得依職權裁量之事項，苟以行為人之責任
      為基礎，且已斟酌刑法第57條各款所列情狀而為刑之量定
      ，亦無逾越法定刑度或濫用自由裁量權限情事，即不容任
      意指為違法（最高法院75年台上字第7033號判例、100年
      度台上字第507號判決意旨可資參照）。本件原判決已敘
      明係審酌被告過失情節、告訴人亦有未充分注意車前狀況
      之過失，及告訴人所受傷勢，並參酌被告自始否認過失犯
      行，未與告訴人達成和解等犯後態度，兼衡被告之智識程
      度及家庭經濟狀況等節後，始為量刑。足認原審量刑審酌
      事項俱與卷內事證相符，且係以行為人之責任為基礎，經
      斟酌刑法第57條所列一切情狀而為刑之量定，所定刑度未
      逾越法定刑度，並無裁量濫用之情形，參酌前揭所述，要
      難謂有何違法之處。故被告以前詞提起上訴為無理由，應
      予駁回。
據上論斷，應依刑事訴訟法第368條、第373條，判決如主文。
本案經檢察官廖先志提起公訴，檢察官柯怡如到庭執行職務。
中　　華　　民　　國　　111 　年　　12　　月　　13　　日
                  刑事第十三庭  審判長法　官  吳冠霆
                                      法　官  陳勇松
                                      法　官  邰婉玲
以上正本證明與原本無異。
不得上訴。
                                      書記官  傅國軒
中　　華　　民　　國　　111 　年　　12　　月　　14　　日
附錄：本案論罪科刑法條全文
中華民國刑法第284條
因過失傷害人者，處1年以下有期徒刑、拘役或10萬元以下罰金
；致重傷者，處3年以下有期徒刑、拘役或30萬元以下罰金。
【附件】
臺灣新北地方法院刑事判決
110年度交易字第146號
公　訴　人　臺灣新北地方檢察署檢察官
被　　　告　高明瑞　男　民國00年0月00日生
　　　　　　　　　　身分證統一編號：Z000000000號
　　　　　　　　　　住○○市○○區○○街00巷00號3樓
　　　　　　　　　　居新北市○○區○○○道0段0號12樓之1
選任辯護人　蕭聖澄律師
上列被告因過失傷害案件，經檢察官提起公訴（110年度調偵字
第261號），本院判決如下：
    主  文
高明瑞犯過失傷害罪，處拘役50日，如易科罰金，以新臺幣1千
元折算1日。
    事  實
一、高明瑞於民國109年3月6日11時19分許，駕駛車牌號碼000-0
    000（起訴書誤載「RCT-578」）號租賃自小客車（下稱自小
    客車），沿新北市樹林區復興路199巷（起訴書誤載中興街
    ）往日新街方向行駛，行經中興街與日新街70巷（下稱交岔
    路口），本應注意行經無號誌之交岔路口，支道車應讓幹道
    車先行，且依當時情形，天候晴、日間自然光線、柏油路面
    乾燥、無缺陷、無障礙物、視距良好，並無不能注意之情形
    ，因尋找車位而疏未注意及此，貿然前行，適交岔路口左側
    之吳昆晏騎乘腳踏車（下稱腳踏車）欲穿越交岔路口往育英
    街方向行駛，亦疏未注意車前狀況，因閃避不及，致其腳踏
    車右側遭自小客車之左前大燈擦撞，造成吳昆晏人車倒地，
    並受有雙側膝部擦傷、左側大腿挫傷與右側小腿挫傷之傷害
    。
二、案經吳昆晏訴請臺灣新北地方檢察署（下稱新北地檢署）檢
    察官偵查起訴。
    理  由
一、有關證據能力之說明：
    按被告以外之人於審判外之言詞或書面陳述，除法律有規定
    者外，不得作為證據，刑事訴訟法第159 條第1 項固定有明
    文。惟按當事人、代理人或辯護人於法院調查證據時，知有
    第159 條第1 項不得為證據之情形，而未於言詞辯論終結前
    聲明異議者，視為有前項之同意，同法第159 條之5 第2 項
    亦定有明文。查檢察官、被告高明瑞及其辯護人對於本判決
    下列所引用之供述證據之證據能力，於本院審判中均未加以
    爭執（見本院交易卷〔下稱本院卷〕第44、86頁，辯護人僅爭
    執告訴人吳昆晏證述之證明力），且迄言詞辯論終結前均未
    聲明異議，本院審酌結果，認上開證據資料製作時之情況，
    尚無違法不當及證明力明顯過低之瑕疵，亦認為以之作為證
    據應屬適當，爰依前開規定，認均具有證據能力。又本件認
    定事實引用之卷內非供述證據，並無證據證明係公務員違背
    法定程序取得，依刑事訴訟法第158 條之4 規定反面解釋，
    均有證據能力。
二、本院得心證之理由：
  ㈠被告及辯護人之辯稱：
　　訊據被告坦承於前揭時間駕駛自小客車行經上開交岔路口之
     　事實；惟矢口否認有何過失犯行，並於本院審理中辯稱
    ：我
　　很早就看到告訴人，且我開車已經通過交岔路口三分之二，
　　我的自小客車很大，當時視線很清晰，我開車在我家樓下附
　　近在找停車位，沒有催油門，告訴人行經交岔路口時，當作
　　沒看到我的車就騎過來，我車子有自動煞停功能，遇到障礙
　　物會自動煞停，且有行車紀錄器，本件告訴人疑似碰瓷（意
　　指告訴人於被告開車經過之際，刻意騎腳踏車自行倒地而要
　　求索賠），我要聲請交通鑑定，我的車子一點刮痕都沒有，
    　當時交通員警也可以作證，本件可能是告訴人有意製造假
    車
　　禍云云（見本院卷第41、92、94頁被告準備及審判筆錄）。
　　辯護人則辯以：本件路口監視器畫面，二車只有相當接近的
　　影像，但檢察官沒有證明告訴人之腳踏車如何遭被告之自小
　　客車撞倒，被告警詢只是簡略紀錄，員警只是簡略問被告撞
　　擊自小客車的地方在哪裡，並未查看自小客車的撞擊點是否
　　有撞擊擦痕，本件發生事故的原因，可能是告訴人的視線被
　　交岔路口的工程車阻擋，導致告訴人通過交岔路口未注意被
　　告駕駛的自小客車，告訴人因緊急迴避而自己跌倒，其騎車
　　跌倒受傷與被告開車行為並無因果關係等語（見本院卷第92
　　、93頁審判筆錄）。
  ㈡經查：
　⒈本件被告於前開時、地駕駛自小客車與告訴人所騎腳踏車發
    生擦撞，並造成告訴人受有上開傷害之事實，業據證人即告
    訴人吳昆晏於警詢及偵查中證述甚詳（見偵他卷第27、28、
    57至59頁、調偵卷第13頁），並有109年7月10日刑事告訴狀
    暨新北市政府警察局道路交通事故當事人登記聯單及仁愛醫
    院診斷證明書各1份（見偵他卷第3至11頁）、新北市政府警
    察局樹林分局樹林派出所道路交通事故調查卷宗〔包含：(1)
    道路交通事故現場草圖、(2)道路交通事故調查報告表㈠、㈡
    暨道路交通事故談話紀錄表2份、現場及車損與告訴人傷勢
    照片共30張在卷可稽（見偵他卷第19至43頁)及現場監視錄
    影畫面檔案與行車紀錄器錄影畫面檔案光碟附卷可佐（置放
    偵他卷證物袋內）。
　⒉被告雖辯稱伊駕駛之自小客車有自動煞停功能，遇到障礙物
    會自動煞停，且告訴人之腳踏車倒地時，自小客車並無刮痕
    ，復與告訴人所騎腳踏車並未接觸，可能是告訴人於被告開
    車經過交岔路口時，自行倒地而刻意製造假車禍云云；另辯
    護人則辯稱本件二車並未擦撞，案發時員警只是簡略問被告
    之自小客車遭撞的位置可能在哪裡，並未實際查看自小客車
    的撞擊點是否有擦痕，檢察官並未證明告訴人之腳踏車有遭
    被告之自小客車撞倒等語。惟查：
　⑴本院審理中，被告供稱伊駕駛自小客車行交岔路口時，很早
    就看到告訴人，且已通過交岔路口三分之二，當時視線很清
    晰，伊開車在自家樓下附近在找停車位，沒有催油門等情，
    已如前述；核與被告於警詢供稱伊當時行駛在中興街上直行
    找車位，車速一直維持怠待，沒踩油門，在交岔路口就發現
    左前方有腳踏車，伊快要通過交岔路口，但告訴人之腳踏車
    還是撞到伊車輛的左大燈等語相符（見偵他卷第25頁）。顯
    示告訴人騎乘腳踏車進入交岔路口前，其行駛動線係在被告
    視野所及範圍之內；另衡情告訴人與被告互不相識，亦無宿
    怨，在正常情況下，告訴人當無冒自身受傷甚至喪失生命之
    風險，而於被告開車通過交岔路口時，突然自被告之車前或
    車身左側直接撞擊被告車輛之必要。
　⑵偵查中勘驗上開交岔路口監視錄影檔案與行車紀錄器錄影檔
    案光碟內容，勘驗結果顯示本件係自小客車之車頭確有撞擊
    腳踏車右側，並造成告訴人及其腳踏車倒地，有新北地檢署
    勘驗筆錄在卷可稽（見調偵卷第19至23頁）。參以被告於警
    詢供稱：對方撞上我，我才踩煞車，第一次撞擊之部位是我
    車輛左大燈，我車子沒有傷痕等語（見偵他卷第25頁）；另
    告訴人於警詢證稱：我被撞到才發現對方，我就直接跌倒，
    第一次撞擊之部位是我腳踏車右側，腳踏車的椅子歪掉等語
    （見偵他卷第27頁）。顯示本件被告開車與告訴人騎乘腳踏
    車進入交岔路口時，告訴人之腳踏車右側確曾遭被告之自小
    客車左前大燈擦撞，並造成告訴人倒地受傷甚明。
　⒊按汽車行經無號誌之交岔路口，支道車應讓幹道車先行，道
    路交通安全規則第102條第1 項第2款定有明文。查本件被告
    駕駛上開車輛肇事時，依當時情形，天候晴、日間自然光線
    、柏油路面乾燥、無缺陷、視距良好等情，有上述道路交通
    事故調查報告表㈠在卷可查；且被告於本院自承其開車行經
    交岔路口前，有看到告訴人騎乘腳踏車欲進入交岔路口（見
    前揭筆錄），依當時天候、路況及被告駕駛狀況，被告並無
    不能注意之情事，本件被告顯示本件二車擦撞前，被告因尋
    找車位，致通過交岔路口時，貿然前行，疏未注意交岔路口
    左側來車；另告訴人騎乘腳踏車穿越交岔路口時，亦疏未注
    意車前狀況，因閃避不及，致其腳踏車右側遭被告之自小客
    車左前大燈擦撞，造成告訴人倒地受傷，被告之行為顯有過
    失，且被告之過失駕駛行為，與告訴人所受傷害間，亦有相
    當因果關係。
　⒋本院審理中，依被告聲請送新北市政府車輛行車事故鑑定委
　　員會鑑定告訴人與被告之責任歸屬，鑑定意見認高明瑞（被
　　告）駕駛租賃小客車，行經無號誌路口，支道車應讓幹道車
    先行，為肇事主因；吳昆晏（告訴人）騎乘腳踏車，未注意
    車前狀況，為肇事次因，有該鑑定機關111年3月4日新北車
    鑑字第0000000號鑑定意見書附卷可參（見本院卷第57至59
    頁）。亦認定被告於本件車禍為肇事主因甚明。至依上開事
    證固可認為告訴人於本件車禍事故中，其因騎乘腳踏車，未
    注意車前狀況，為肇事次因，亦應承擔相當比例之過失責任
    ，然此僅屬民事損害賠償責任過失相抵之問題，仍無礙被
    告於刑事案件過失責任之認定，併此敘明。
  ㈢綜上，被告上開所辯，並不足採。本件事證明確，被告過失
    傷害犯行，堪予認定，應依法論科。
三、論罪及科刑：
  ㈠核被告所為，係犯刑法第284 條前段之過失傷害罪。又被告
　　於肇事後，即留在現場等待警方前來處理，並於有偵查犯罪
　　職權之機關或公務員僅知悉犯罪事實，但不知犯罪人為何人
　　前，即向前來現場處理之員警坦承肇事等情，業據被告供承
　　在卷，並有新北市政府警察局道路交通事故當事人登記聯單
　　1 紙附卷可考（偵卷第11頁），被告並已接受本院裁判，合
 　 乎自首之要件，爰依刑法第62條前段之規定，減輕其刑。
  ㈡爰審酌被告駕車應謹慎注意遵守交通規則，以維自身及其他
    車輛安全，其駕車行經無號誌路口，支道車應讓幹道車先行
    ，竟疏未注意禮讓告訴人之腳踏車先行，而發生本件車禍，
    致使告訴人受有上開傷害，為本件車禍肇事主因；而告訴人
    騎乘腳踏車入交岔路口，未充分注意車前狀況，亦為肇事次
    因；另考量被告自始否認過失犯行，參酌告訴人所受傷勢，
    且被告迄本院宣判前尚未與被害人達成和解，復未取得告訴
    人諒解之犯後態度；兼衡被告自承專科畢業，在營造公司工
    作，收入約新臺幣5萬元，要扶養母親之智識程度及家庭經
    濟狀況等一切情狀，量處如主文所示之刑，並諭知以新臺幣
    1 千元折算1 日之易科罰金折算標準。
四、據上論斷，依刑事訴訟法第299 條第1 項前段，判決如主文
    。
本案經檢察官廖先志偵查起訴，由檢察官詹啟章到庭執行公訴。
中　　華　　民　　國　　111 　年　　5 　　月　　26　　日
                  刑事第三庭  法  官  蘇揚旭
以上正本證明與原本無異。
如不服本判決應於收受送達後20日內向本院提出上訴書狀，並應
敘述具體理由；其未敘述上訴理由者於上訴期間屆滿後20日內向
本院補提理由書（均須按他造當事人之人數附繕本）「切勿逕送
上級法院」。
                              書記官  張馨尹
中　　華　　民　　國　　111 　年　　6 　　月　　2 　　日
附錄論罪科刑法條：
中華民國刑法第284條
因過失傷害人者，處1年以下有期徒刑、拘役或10萬元以下罰金
；致重傷者，處3年以下有期徒刑、拘役或30萬元以下罰金。